臺灣臺南地方法院民事判決　九十年度勞訴字第一七號
　　原　　　告　甲○○
　　訴訟代理人　丁○○
　　被　　　告　玖瓏企業有限公司
　　法定代理人　乙○○
　　訴訟代理人　丙○○
右當事人間請求確認僱傭關係存在事件，本院判決如左：
    主      文
確認原告甲○○與被告玖瓏企業有限公司之僱傭關係存在。
被告應給付原告新臺幣陸萬貳仟伍佰肆拾元，及自民國九十年五月九日起至清償日止
，按年息百分之五計算之利息。
原告其餘之訴駁回。
訴訟費用由被告負擔。
本判決第二項原告勝訴部分於原告以新臺幣貳萬壹仟元供擔保後，得假執行。
原告其餘假執行之聲請駁回。
    事實及理由
甲、原告方面：
  一、聲明：
    (一)確認原告與被告間之僱傭關係存在。
    (二)被告應給付原告新臺幣（下同）陸萬柒仟肆佰肆拾肆元整，及自起訴狀繕本送
      達翌日起至清償日止，按週年利率百分之五計算之利息。
    (三)願供擔保，請准宣告假執行。
  二、陳述：
    (一)原告自民國八十五年九月間起任職於被告玖瓏企業有限公司，於九十年一月二
      十日原告在被告工廠操作鑽床時，右手因遭機械捲入受傷，無法工作，即向被
      告請假，至九十年一月三十一日始恢復上班，惟數日後原告受傷之右手再度發
      炎腫脹，只好於九十年二月三日星期六下午再度請假，向公司會計蕭秋萍表示
      要去看診且欲請假幾天，因當時公司老闆乙○○剛好要出國前往大陸，故該一
      月份之薪資公司皆統一於二月三日發放予員工，即向蕭秋萍領取一月份之薪資
      ，嗣於九十年二月七日原告銷假回被告工廠時，竟被告知已遭被告解聘辭職，
      且被告已於九十年二月六日擅自先將原告之全民健康保險辦理退保轉出。然原
      告於上述受傷就醫期間皆有向被告請假，並無無故曠職或其他任何違法情事，
      依法被告不得對原告終止僱傭契約，被告之解僱自屬不法，兩造間之僱傭關係
      仍應繼續存在，惟本件經原告申請財團法人臺南勞資事務基金會協調，結果不
      成立，原告不得已始提起本件訴訟。原告自被告公司非法解僱之日即九十年二
      月六日起迄原告提起本件訴訟之日止，因被告不合法終止僱傭契約，均未領有
      任何薪資，而原告每月薪資至少為三萬三千七百二十二元，有原告之工作表可
      稽，原告自得確認原告與被告間之僱傭關係存在，並依僱傭契約請求被告給付
      九十年二、三月份之薪資，計六萬七千四百四十四元。
    (二)對被告抗辯所為之陳述：
      1.被告廠長林敬勝稱原告於二月三日下午跑回去不上班，也沒有請假，二月四
        日、五日、六日都沒有來上班，也沒有請假云云，實與上述事實不符，由原
        告與蕭秋萍之電話錄音可知，蕭秋萍一再表示「你告訴我（要請假休息）並
        沒有用，你必須去跟老闆說才算數。」、「你必須跟老闆講，你跟我講完全
        無效，你要請假你必須跟老闆講，我又不能作主，我以為你跟老闆講好了，
        所以我才說好。」、「你告訴我並沒有用，我根本沒有權去決定。」、「重
        點是老闆沒有准許我也不能准許，我說的並不能算數。」、「你告訴我說你
        要請假休息，我以為你是在開玩笑的。」等語，姑不論蕭秋萍與原告電話交
        談中多所迴避卸責，係事後為免遭被告責怪，惟蕭秋萍確實已承認原告於二
        月三日當天曾有向伊表示要請假休息，足證原告當時並非無故曠職數日，且
        原告僅向伊表示要請假，亦無絲毫表示欲辭職之意，故本件實係被告無故將
        原告解僱，絕非如被告所言係原告數日未請假不來上班，且嗣後又自己表示
        欲辭職之意。
      2.林敬勝另證稱：「被告是家族公司，負責人是乙○○、丙○○管理外務，其
        是負責工廠現場管理，請假由其負責，口頭請假就可以，員工請假都會同意
        ，但無故不到公司也會開除員工，以口頭方式請假，可以透過會計小姐轉告
        向我請假」，可知被告請假程序並非如蕭秋萍所言「告訴我沒有用，要跟老
        闆講才算數」，事實上一般情形下，員工請假只要口頭向被告廠長或會計知
        會一聲即可，故原告前於九十年二月三日既有向蕭秋萍表示接下來二、三天
        欲請假之意，依公司規定自屬已完成請假手續，並無任何無故曠職或違法之
        情事，被告公司嗣後無故將原告解聘，自屬於法不合。
      3.又林敬勝雖證稱「二月七日上午原告有到工廠來沒有工作，找會計小姐說話
        ，我不知道內容，後來約九點左右，原告來找我說有事情不要再找他，並且
        跟我交代沒有完成的工作，模具的螺絲帽鎖一鎖就可以了，原告沒有說辭職
        二字，但當天八點至九點間原告有把他的東西即藥及茶包整理之後打包帶走
        ，八日以後就沒有來上班，也沒有請假」云云，惟此言亦無法證明原告係自
        行辭職之意，當時情形為原告於二月七日早上銷假回被告工廠上班時，突遭
        蕭秋萍告知被告已將原告解僱，原告忽聞此言，震驚傷心之餘，深覺被告竟
        如此無情無義，萬念俱灰之下，始告訴林敬勝說被告如此無情，以後有什麼
        事的話也不要再來找原告，且原告當時基於責任感所致，雖剛獲知受被告無
        理解僱，卻仍不忘先交代林敬勝一些尚未完成之工作，才無奈地將原告一些
        東西打包帶走。故原告當時縱使曾向林敬勝說「有事情不要再找他」，亦不
        代表即係原告欲自行辭職之意，而係因獲知受被告無理解僱，灰心之下始出
        此言，然原告自始至終皆未表示辭職之意，林敬勝亦證稱「原告沒有說辭職
        二字」，足證原告當時確實不曾向被告表示自行辭職之意，而係遭被告解僱
        不得已才離開被告工廠。
      4.被告訴訟代理人所述諸多事實亦與林敬勝所述不符，被告訴訟代理人稱「原
        告在二月六日向蕭秋萍申請勞健保轉讓單，且原告在二月七日向公司廠長林
        敬勝表示說要辭職，當場廠長就同意原告辭職」云云，惟據林敬勝所證稱，
        係謂「原告於二月四日、五日、六日都沒有來上班」，則原告如何能於二月
        六日向蕭秋萍申請勞健保轉讓單，且證人林敬勝亦證稱「原告沒有說辭職二
        字」，詢問其「有無再問原告是否辭職？」時，亦答稱：「沒有」，足證原
        告於二月七日當天確實不曾向林敬勝表示欲辭職不幹之意，亦無被告訴訟代
        理人所稱「當場廠長就同意原告辭職」之情事，益徵被告訴訟代理人向來所
        言皆為不實，不足採信。
  三、證據：提出診斷證明書、全民健康保險第一二三類保險對象退保（轉出）申報
      表、財團法人臺南勞資事務基金會協調紀錄、中華日報九十年二月六日臺南廣
      告版各一份、工作表三份、錄音帶一卷及其譯文為證。
乙、被告方面：
  一、聲明：請求駁回原告之訴。
  二、陳述：九十年一月二十日因年節將至，被告即指示員工打掃自己之責任區域，
      以維護清潔，惟原告未按指示，擅自於工廠內修繕模具，操作鑽床，以致右手
      受傷，被告即由丙○○陪同至三友醫院就醫，足見原告受傷之事，係未按被告
      指示所致，被告亦無不顧之情，又原告受傷，本身不照醫師指示，按時回診，
      自九十年一月二十日起至二月三日止，全民健康保險卡就診記錄欄內只蓋有一
      格，並謊稱看國術館，向被告會計蕭秋萍申請醫療費，但因原告於年後正常上
      班，被告即未予深究。原告為被告沖床部唯一員工，於九十年二月三日下午二
      時三十分，當時被告法定代理人乙○○已經出國到大陸，但有被告總經理丙○
      ○與廠長林敬勝在被告工廠，原告即向蕭秋萍先行請領薪水（被告係於每月五
      日發薪水）並主動請辭，非如原告所稱係請假，又九十年二月六日原告向被告
      會計申請勞保及全民健康保險轉讓單，稱已在外面找到新的輕鬆工作，二月七
      日上午至被告工廠向蕭秋萍取得轉讓單後，便進入被告工廠內向廠長林進勝及
      員工王郭秀蘭告別，說不會再來等語，並經廠長同意，因原告無故離職，被告
      為減少損失，於九十年二月五日下午以電話向中華日報刊登廣告，廣告於二月
      六日中華日報臺南廣告版刊出，並於九十年二月八日中午招募新員工蔡芳田後
      ，於二月九日上班，足見系爭事件係屬原告自行向被告請辭，非被告片面解雇
      ，且本件僱傭契約，自被告同意其勞保及全民健保轉讓時即九十年二月六日，
      即已終止，原告請求僱傭契約終止後之薪資及利息，並無理由。
  三、證據：提出勞工保險卡一份、考勤表及存證信函各二份為證，並聲請訊問證人
      林敬勝、蕭秋萍、王郭秀蘭、蔡芳田。
丙、得心證之理由：
  一、原告主張自八十七年五月六日起任職於玖良企業有限公司，其後玖良企業有限
      公司更名為玖瓏企業有限公司即被告公司，於九十年一月二十日在被告工廠操
      作鑽床時，右手遭機械捲入受傷，因無法工作即向被告請假，至九十年一月三
      十一日恢復上班，因九十年二月三日星期六下午被告法定代理人乙○○出國前
      往大陸，故該一月份之薪資被告統一於二月三日發放，即向會計人員領取一月
      份之薪資後，離開被告工廠，嗣原告於九十年二月七日回被告工廠上班時，得
      知被告已將原告解聘辭職，且被告已於九十年二月六日先將原告之全民健康保
      險辦理退保轉出，而被告另於九十年二月五日下午以電話向中華日報刊登招募
      員工廣告，該廣告於二月六日中華日報臺南廣告版刊出後，於九十年二月八日
      中午僱用新員工蔡芳田，並於二月九日上班，兩造並因上開事件於九十年三月
      二日向財團法人臺南勞資事務基金會申請調解等事實，有診斷證明書、原告之
      勞工保險卡、蔡芳田之勞工保險卡、考勤表、中華日報九十年二月六日臺南廣
      告版、臺灣中華日報社九十年四月一日91繼經字第○○八○號函文、財團法人
      臺南勞資事務基金會協調紀錄各一份、工作表五份附卷可稽，並經證人林敬勝
      、蔡芳田及當時擔任被告會計之蕭秋萍到院證述屬實，自堪信為真實。惟原告
      主張於九十年二月三日星期六下午係向被告會計蕭秋萍表示要去看診並請假幾
      天，並無主動離職之意思，被告應屬非法解雇，而被告則以當時是原告向蕭秋
      萍請領薪水後並主動請辭，另於九十年二月六日向蕭秋萍申請勞保及全民健康
      保險轉讓單，又於九十年二月七日上午至被告工廠向蕭秋萍取得轉讓單後，便
      向被告廠長林進勝及員工王郭秀蘭告別，原告係屬主動離職等語，資為抗辯。
      因此，本件爭點即在於原告有否於九十年二月六日下午向被告為終止勞動契約
      之意思表示。
  二、關於僱傭關係是否繼續存在部分：
    (一)按法律關係之存在與否不明確，致原告在私法上之地位有受侵害之危險，而此
      危險得以對於被告之確認判決除去之者，即得依民事訴訟法第二百四十七條之
      規定提起確認之訴（最高法院五十二年度臺上字第一九二二號判例可參）。本
      件兩造僱傭關係存在與否之爭議，即係雙方間權利義務關係存否之爭議，既為
      構成法律關係之重要內容，如不訴請確認，則原告主張之權利是否存在，無法
      明確，不得謂原告在私法上之地位無受侵害之危險。揆之首開說明，原告提起
      本件確認之訴以確認僱傭關係存在與否，即與上開法條之規定並無不合，合先
      敘明。
    (二)另按特定性定期契約期限逾三年者，於屆滿三年後，勞工得終止契約，但應於
      三十日前預告雇主，勞動基準法第十五條第一項有明文規定，另按解除權之行
      使，應向他方當事人以意思表示為之，民法第二百五十八條亦有規定，上述規
      定於當事人依法律之規定終止契約者準用之；而對話人為意思表示者，其意思
      表示，以相對人了解時，發生效力；非對話而為意思表示者，其意思表示，以
      通知達到相對人時，發生效力，民法第二百六十三條、第九十四條、第九十五
      條第一項本文分別定有明文。因此勞工欲終止勞動契約時，須向勞動契約他方
      當事人即雇主以意思表示為之，且該終止勞動契約之意思表示，如為對話情形
      ，以該意思表示為相對人即雇主所瞭解，如為非對話情形，以該意思表示之通
      知達到相對人即雇主時，始發生效力，若該意思表示根本未到達雇主或為雇主
      所瞭解，甚或該意思表示係向雇主以外之第三人所為時，均應認為勞工所為終
      止勞動契約之意思表示尚未發生效力，自亦不生終止契約之法律效果。經查：
    (三)被告係以原告主動離職即勞工主動為終止勞動契約為由，終止兩造間之勞動契
      約關係，此有卷附全民健康保險第一二三類保險對象退保（轉出）申報表上退
      保（轉出）欄記載「離職」可稽，雖被告另於言詞辯論程序中另稱係以無故曠
      職三日作為終止勞動契約之事由，然此與被告先前所述顯不一致，亦與上開申
      報表記載不符，證人即被告廠長林敬勝亦證稱：「被告並未向原告表示終止勞
      動契約，是原告自己說不要來上班」等語，且被告亦無法提出以曠職三日解僱
      原告之相關事證以實其說，應認被告仍係以原告主動終止勞動契約為由，而終
      止兩造間之勞動契約。
    (四)證人即先前擔任被告會計之蕭秋萍證稱：「原告在九十年二月三日中午休息大
      家一起吃中飯時表示不想做了，原告並說他太太工廠的待遇比較好，但他太太
      不讓他過去工作，不過原告並未提及已經向老闆辭職，伊亦不知道原告有無向
      老闆辭職；二月三日當天下午原告說他的手痛要看醫生，伊告訴原告要跟老闆
      娘林碧蓮請假，不是向伊請假」等語，可知原告於九十年二月三日星期六下午
      係向蕭秋萍表示請假之意，姑不論該項請假是否合於被告規定，但由蕭秋萍之
      證詞，尚不能證明原告當天下午確實有主動離職之意思表示。縱認原告確實有
      主動終止勞動契約之意，惟查被告已於審理中自認僅其董事長、總經理及廠長
      對於被告人事事項有決定權，於九十年二月三日星期六下午時，被告法定代理
      人即董事長乙○○出國前往大陸不在被告工廠內；證人即被告廠長林敬勝則證
      稱：「當天下午其只有看到原告與蕭秋萍對話後便出來，其並不知道原告實際
      上做什麼」。被告總經理即訴訟代理人丙○○亦於本院審理時陳稱：「並沒有
      親耳聽到原告說要離職，是聽被告員工說的」等語，由是可知原告並未將主動
      終止契約之意思，表示予被告董事長、總經理及廠長三人，尚不能認為原告該
      項意思表示已生效力，確已主動離職。雖證人即被告工廠包裝員王郭秀蘭證稱
      ：「原告曾於九十年二月三日早上十一點向伊詢問伊丈夫王德春有無工作，並
      表示原告的工作不要做了，要介紹伊丈夫來被告工廠接手原告工作，在九十年
      二月七日時原告並沒有說要辭職不作」云云，而證人蕭秋萍亦證稱：「聽過原
      告表示不想做了」等語，然而王郭秀蘭及蕭秋萍並非原告之雇主，也非可就被
      告人事事項有決權之董事長、總經理及廠長，亦非原告終止勞動契約該項意思
      表示之傳達機關，既原告該項意思表示尚未到達被告董事長、總經理及廠長處
      ，或為被告董事長、總經理及廠長所瞭解，自不能認為原告終止勞動契約之意
      思表示已生效力，被告自不能以被告工廠包裝員王郭秀蘭或會計蕭秋萍，曾經
      聽聞原告有離職之表示，即認為原告已經主動離職，是被告就此所辯，即屬無
      據，應認兩造間之僱傭關係仍然繼續存在。
  三、關於請求工資給付部分：按工資謂勞工因工作而獲得之報酬，包括工資、薪金
      及按計時、計日、計月、計件以現金或實物等方式給付之獎金、津貼及其他任
      何名義之經常性給與均屬之；工資由勞雇雙方議定之，工資應全額直接給付勞
      工，但法令另有規定或勞雇雙方另有約定者，不在此限。又勞工每七日中至少
      應有一日之休息，作為例假，工資應由雇主照給，雇主經徵得勞工同意於休假
      日工作者，工資應加倍發給。勞動基準法第二條第二款、第二十一條第一項本
      文、第二十二條第二項、第三十六條、第三十九條分別定有明文。原告主張每
      月工資為萬仟柒佰貳拾貳元，並提出九十年一月份工作表為證，然查：據
      原告提出之八十九年八月份、十月份及九十年一月份工作表分析，其工資分別
      為萬仟玖佰貳拾元、萬貳仟捌佰陸拾元、萬肆仟玖佰捌拾元，非如原
      告主張僅有每月工資萬仟柒佰貳拾貳元該項標準，且工作表其上記載「日
      給壹仟零陸拾元」，上開三個月薪資經換算結果（即日給乘以總工作天數，扣
      除勞工保險費貳佰壹拾捌元、全民健康保險費肆佰貳拾元，及原告預支部分工
      資），確與上開三個月實際給與之工資數額無誤；另上開三個月月曆天數均為
      三十一日，但原告各有五日、八日之休假天（九十年一月份未記載休假，但有
      十四天無上班之註記），此外被告所記載之總工作天數分別為三十二日、三十
      三日、三十一日，已經超過三十一天之月曆天數，分析可知被告於原告休假時
      ，仍有給付工資，又總工作天數超過月曆天一至二天，亦可認屬於原告經徵得
      被告同意於休假日工作，其工資有加倍發給之情形。綜上，應認本件僱傭關係
      工資給付應以按日給付壹仟零陸拾元為計算標準，而被告於每七日中至少應有
      一日之休息例假日，仍可支領工資，原告主張以每月工資萬仟柒佰貳拾貳
      元為計算標準，即屬無據。另查原告係請求九十年二、三月份之工資，而九十
      年二月及三月分別有二十八天及三十一天，合計為五十九天，其中應有八日之
      休息假日，惟工資仍應照給，因此原告可得請求之工資應為日薪壹仟零陸拾元
      乘以五十九，即陸萬貳仟伍佰肆拾元。
丁、結論：
    綜上所述，本件原告以並未主動向被告為終止勞動契約之意思表示為由，確認原
    告與被告間之僱傭關係存在，為有理由，應予准許。另原告基於僱傭契約之法律
    關係請求給付工資，於本金部分請求被告給付陸萬柒仟肆佰肆拾肆元，其中陸萬
    貳仟伍佰肆拾元部分，為有理由，應予准許，逾上開金額部分之請求，為無理由
    ，不應准許；就上開准許金額之利息請求部分，按給付無確定期限者，債務人於
    債權人得請求給付時，經其催告而未為給付，自受催告時起，負遲延責任，其經
    債權人起訴而送達訴狀，或依督促程序送達支付命令，或為其他相類之行為者，
    與催告有同一之效力；且遲延之債務，以支付金錢為標的者，債權人得請求依法
    定利率計算之遲延利息；又應付利息之債務，其利率未經約定，亦無法律可據者
    ，週年利率為百分之五，民法第二百二十九條第二項、第二百三十三條本文、第
    二百零五條分別定有明文。本件原告起訴狀送達被告之日為九十年五月八日，且
    兩造間未就遲延利息之利率另有約定，因此就利息請求部分原告請求自起訴狀繕
    本送達翌日即九十年五月九日起至清償日止，按年息百分之五計算之利息，為有
    理由，亦予准許。又原告陳明願供擔保聲請宣告假執行，關於判決第二項勝訴部
    分，核無不合，爰酌定相當擔保金額准許之；至其敗訴部分，假執行之聲請失所
    附麗，應予駁回。
據上論結，本件原告之訴為一部有理由，一部無理由，依民事訴訟法第七十九條但書
，第三百九十條第二項，判決如主文。
中　　　華　　　民　　　國　　九十一　　年　　　四　　　月　　 三十　　 日
                      臺灣臺南地方法院民事第三庭
~B審判長法官　吳森豐
~B    法　官　李杭倫
~B    法  官　李東柏
右為正本係照原本作成
如對本判決上訴，須於判決送達後廿日內向本院提出上訴狀
中　　　華　　　民　　　國　　九十一　　年　　　四　　　月　　 三十　　 日
~B法院書記官　陳靜娟
